【裁判字號】    98,台上,5406
【裁判日期】    980923
【裁判案由】    傷害致人於死
【裁判全文】
最高法院刑事判決            九十八年度台上字第五四０六號
上  訴  人  台灣高等法院高雄分院檢察署檢察官
被      告  甲○○
上列上訴人因被告傷害致人於死案件，不服台灣高等法院高雄分
院中華民國九十八年七月三十日第二審更審判決（九十八年度上
更(一)字第四五號，起訴案號：台灣屏東地方法院檢察署九十四年
度偵字第一０五八號），提起上訴，本院判決如下：
    主  文
上訴駁回。
    理  由
按刑事訴訟法第三百七十七條規定，上訴於第三審法院，非以判
決違背法令為理由，不得為之。是提起第三審上訴，應以原判決
違背法令為理由，係屬法定要件。如果上訴理由書狀並未依據卷
內訴訟資料，具體指摘原判決不適用何種法則或如何適用不當，
或所指摘原判決違法情事，顯與法律規定得為第三審上訴理由之
違法情形，不相適合時，均應認其上訴為違背法律上之程式，予
以駁回。本件公訴意旨以：被告甲○○於民國九十四年二月五日
十四時三十分許，在屏東縣潮州鎮○○○○○路邊攤，與友人曾
明智（業經不起訴處分確定）、陳順明（被害人）、吳基城等飲
酒時，因曾明智與陳順明發生衝突，被告居中勸架未獲理會而與
曾明智口角，被告即要求吳基城將曾明智推入房內休息，再出手
毆打陳順明頭部，致陳順明失去重心向後直接倒臥地上，造成頭
部外傷合併頭骨骨折、顱腔內之硬腦膜上、下腔出血、蜘蛛膜下
腔出血及腦挫傷，經送醫急救，於翌日不治身亡等情，認被告涉
犯傷害致死罪嫌。原審經審理結果，認為檢察官所舉證據：(一)證
人曾明智於警詢及偵查中之陳述，並未言及被告曾出手毆打被害
人陳順明。(二)證人賴志明於警詢雖稱：被告曾出手毆打被害人之
頭部，致被害人倒地云云，然於偵查中則改稱：「曾明智有出拳
打陳順明，甲○○在旁勸架沒有出拳」等語，其證詞反覆不一，
已有可疑；且其於第一審所指：被害人「臉部或額頭」遭被告毆
打「一拳」後旋即倒地之情，亦與鑑定人即法務部法醫研究所法
醫胡璟所證：「被害人頭部所受傷勢，需毆打超過一次以上方可
能造成，且被害人頭頂大面積出血，所受傷害主要來自頭頂上面
」，「由被害人左額葉蜘蛛膜下腔出血之傷勢研判，不排除被告
曾經有向後跌倒之情形，但並非主要致命傷」等情（見第一審卷
第一一０頁、一一一頁背面），難以吻合。又據賴志明於第一審
稱：被告應該是用右手打被害人云云，而被告右手臂曾受傷致伸
展肌肉、手掌肌肉萎縮（神經創傷）及右手掌、指握合性功能障
礙等情，有身心殘障手冊及潮州全民醫院函在卷可證，則被告右
手如何能夠使力重擊被害人致死？再以賴志明係陪同被害人就醫
者，依卷附潮州全民醫院函及護理記錄單記載：被害人由救護車
送醫，據朋友代訴係因「不慎跌倒」後不醒人事等情。綜上，可
見賴志明所為不利被告之陳述，顯具瑕疵，難遽信為真，自不足
為不利被告之證明。(三)案發時間係白晝，地點為路旁供公眾飲食
之攤位，並非隱密場所，當場除被告及賴志明外，證人吳基城亦
在場，附近尚有證人羅崑城、柯月秀、洪李麗貞、張許麗芬等多
人。苟被害人確係遭被告毆打，衡情應有其他目擊者，然本案僅
賴志明一人指證被告出手毆打被害人，顯與事理不合。原審因認
檢察官所舉證據尚未達通常一般之人均不致有所懷疑，而得確信
其為真實之程度，且查無其他積極證據足資證明被告有公訴意旨
所指之犯行，乃予維持第一審諭知被告無罪之判決，駁回檢察官
在第二審之上訴。按刑事訴訟法第一百六十一條第一項規定：「
檢察官就被告犯罪事實，應負舉證責任，並指出證明之方法。」
是以，檢察官對於起訴之犯罪事實，應負提出證據及說服之實質
舉證責任；倘其所提出之證據，不足為被告有罪之積極證明，或
其指出證明之方法，無從說服法院以形成被告有罪之心證，基於
無罪推定之原則，自應為被告無罪判決之諭知。再者，採證認事
本屬事實審法院之職權，如所為之判斷，不違背經驗法則及論理
法則，即不能任意指為違背法令，而執為合法之第三審上訴理由
。本件原審依審理所得上開心證，說明檢察官所指出之證明方法
，均無從形成被告有罪之心證，因予維持第一審諭知無罪之判決
，於法並無不合。檢察官上訴意旨對原判決理由內已論述綦詳之
事項，但憑己見任意爭執，所謂原判決有採證違背經驗法則及調
查未盡、理由不備之違法云云，實與法律規定得為第三審上訴理
由之違法情形，不相適合；其上訴違背法律上之程式，應予駁回
。
據上論結，應依刑事訴訟法第三百九十五條前段，判決如主文。
中    華    民    國  九十八  年    九    月  二十三  日
                      最高法院刑事第十庭
                          審判長法官  花  滿  堂
                                法官  黃  正  興
                                法官  陳  東  誥
                                法官  林  錦  芳
                                法官  洪  昌  宏
      本件正本證明與原本無異
                                      書  記  官
中    華    民    國  九十八  年    九    月  二十八  日
                                                      K


司法院資訊處製作；財團法人民間司法改革基金會備份。
